最高法院民事判決　　　　　　　　　　　　　　　八十八年度台上字第一二三三號
　　上　訴　人　穩佳企業有限公司
　　法定代理人　顧奎中
　　被 上訴 人　彰億金屬股份有限公司
　　法定代理人　王滄洲
右當事人間請求給付貨款事件，上訴人對於中華民國八十七年六月二日台灣高等法院
第二審判決（八十六年度上字第一一八九號），提起上訴，本院判決如左：
    主  文
原判決廢棄，發回台灣高等法院。
    理  由
本件被上訴人主張：上訴人於民國八十四年一月至三月間向伊購買單槓衣架及辦公桌
等物，價金共計新台幣（下同）一百十五萬九千一百零四元，伊已依約交清貨物。詎
上訴人除給付六十六萬七千九百十元外，餘款四十九萬一千一百九十四元迭催不付等
情，本於買賣契約，求為命上訴人如數給付並加給法定遲延利息之判決。
上訴人則以：被上訴人未交清貨物，該未交付部分，伊得主張同時履行抗辯權，拒絕
給付該部分之價金。又被上訴人交付之貨物有瑕疵，且有遲延交貨情形，致伊受有損
害，伊依約扣款並無不當，且得以所受損害與被上訴人之價金債權互相抵銷等語，資
為抗辯。
原審維持第一審所為上訴人敗訴之判決，駁回其上訴，係以：被上訴人就其主張之事
實，業據提出結算單及訂貨單等件為證。上訴人雖以前揭情詞置辯。惟查被上訴人固
然短交單槓衣架二百三十組，且其餘貨物之交付均有遲延情形，但上訴人僅得依訂貨
單注意事項第二條所載「交貨日期，一定要嚴格遵守買賣雙方所規定時間，如不能遵
守穩佳企業有限公司所安排出貨日期時，本公司得取消一部或全部訂貨產品，本公司
因為生產出貨廠商無法如期交貨，因而蒙受損失時，一切損失均由廠商負責賠償，不
得異議」，請求被上訴人賠償，而不得依兩造於八十三年一月間所訂契約注意事項第
六條之約定，按總價百分之十五扣款三十二萬八千零八十四元，並據以拒付價金三十
二萬六千一百九十四元。又被上訴人交付之單槓衣架一千組雖有零件規格不符，產品
無法組裝之瑕疵，惟上訴人僅得請求被上訴人賠償損害，而不得於未經催告被上訴人
補正之情況下，逕行解除該部分之買賣契約，並拒付該部分價金十六萬五千元。茲上
訴人並不能舉證證明其因系爭貨物之短缺、瑕疵、遲延交付受有何損害，自不得請求
被上訴人賠償，並以之與被上訴人之價金債權互相抵銷。故被上訴人依買賣契約，請
求上訴人給付價金四十九萬一千一百九十四元及其法定遲延利息，為有理由，應予准
許等詞，為其判斷之基礎。
按買賣標的物與其價金之交付，除法律另有規定或契約另有訂定，或另有習慣外，應
同時為之，民法第三百六十九條定有明文。原審既認被上訴人尚有單槓衣架二百三十
組未交付，而上訴人就此又已為同時履行之抗辯（見一審卷四九頁反面），乃原審竟
未為被上訴人提出對待給付時，上訴人始向被上訴人為給付該部分價金之判決，而逕
命上訴人無條件給付該部分之價金予被上訴人，已有可議。次查損害賠償之數額，應
視其實際所受損害之程度以定其標準，如實際確已受有損害，而其數額不能為確切之
證明者，法院自可依其調查所得，斟酌情形為之判斷。被上訴人交付之貨物有瑕疵，
且有遲延交付情形，為原審認定之事實，則自難謂上訴人未因之而受有損害。原審未
依其調查所得斟酌情形判斷上訴人所受損害之數額，徒以上訴人未舉證證明其受有何
損害，即認其不得請求被上訴人賠償損害，並以之與被上訴人之價金債權互相抵銷，
亦有可議。上訴論旨，指摘原判決不當，求予廢棄，非無理由。末查被上訴人提出之
書狀記載其名稱為彰億金屬股份有限公司，惟所蓋印文則為彰億金屬工業股份有限公
司，究以何者為是﹖案經發回，應予查明，併予指明。
據上論結，本件上訴為有理由，依民事訴訟法第四百七十七條第一項、第四百七十八
條第一項，判決如主文。
中      華      民      國    八十八    年      六      月      十      日
                              最高法院民事第四庭
                                  審判長法官  林  奇  福
                                        法官  許  朝  雄
                                        法官  陳  國  禎
                                        法官  李  彥  文
                                        法官  陳  重  瑜
      右正本證明與原本無異
                                              書  記  官
中      華      民      國    八十八    年      六      月    二十五    日
